【裁判字號】    94,建,21
【裁判日期】    950810
【裁判案由】    損害賠償
【裁判全文】
臺灣嘉義地方法院民事判決                94年度建字第21號
原      告  乙○○
被      告  木工房室內設計工程有限公司
                        4樓
法定代理人  甲○○
訴訟代理人  莊安田律師
上列當事人間損害賠償事件，於中華民國95年7月27日言詞辯論
終結，本院判決如下：
    主  文
被告應給付原告新臺幣壹拾捌萬貳仟壹佰玖拾肆元，暨自民國94
年9月27日起至清償之日止按週年利率百分之五計算之利息。
原告其餘之訴駁回。
訴訟費用由被告負擔百分之十九，餘由原告負擔。
本判決原告勝訴部分，於原告以新臺幣陸萬元為被告供擔保，得
假執行；但被告如以新臺幣壹拾捌萬貳仟壹佰玖拾肆元於執行標
的物拍定、變賣或物之交付前為原告預供擔保後，得免為假執行
。
原告其餘假執行之聲請駁回。
    事  實  及  理  由
一、原告起訴主張：
（一）緣兩造於民國（下同）92年7月1日就嘉義市○○街9號之
      建物訂立室內裝修工程承攬契約，總價為新臺幣（下同）
      1,350,000元，並雙方口頭約定工程須在92年8月20日前完
      工。
（二）訴外人設計師於92年6月曾邀被告到位於頂福街的辦公室
      就設計圖上明細（包括尺寸、材質、施工方法）進行估價
      ，並口頭告知須在92年8月20日前完工；7月1日原告支付
      200,000元定金給被告；8月1日確認7月間施工工程無誤，
      支付下一期工程款400,000元；8月中旬被告因承攬嘉義市
      雪花方塊酥的工程，口頭要求延遲完工，但完工日不超過
      8月30日；8月26日確認8月1日至8月25日間施工工程無誤
      ，再付300,000元下期工程款；惟進入9月，工程依舊未完
      工，原告乃要求被告儘快完工，並發現多項工程材質、尺
      寸與設計圖不符外，亦有因施工致物品遺失；10月17日被
      告表明不知何時可完工，原告因故暫時收回鑰匙，之後雙
      方存證信函往來；12月初原告偕同訴外人設計師與被告儘
      行二次協談，皆無結果；原告於93年1月9日至張雯峰律師
      事務所交付鑰匙予被告，惟被告未出席。
（三）依民法第184條規定，因故意或過失，不法侵害他人之權
      利者，負損害賠償責任；工程遲延之責任歸屬於被告，原
      告依法得請求92年10月17日至93年10月16日1年間之損害
      賠償：
      1、租金，計225,000元。
      2、車庫支出，計12,000元。
      3、油費，計6000元。
      4、施工費，計9450元。
      以上金額共計252,450元。
（四）依兩造訂立室內裝修契約第4條：施工期間乙方（被告）
      須保持屋內原有設施之完整，如有損毀應負修繕，不得異
      議。爰依此規定主張：
      1、物品遺失：ＴＯＴＯ一體成形馬桶2個約6,000元、日
         立微電腦冷氣1台約15,000元。
      2、物品損壞：浴室拉門大理石門檻（擅自打洞）約4,000
         元。
      以上金額共計250,000元。
（五）按工作有瑕疵者，定作人得定相當期限請求承攬人修補，
      承攬人不於前項期限內修補，定作人得自行修補，向承攬
      人請求償還修補必要之費用，爰依民法第493條規定主張
      下列：
      1、被告未拆除舊有的天花板及壁紙，又將新的天花板釘
         上，而造成全場天花板成＃字型，經原告請人拆除費
         用95,000元，壁面、天花板油漆修補費用135,000元。
      2、浴室洗手檯下未貼磁磚，致全部磁磚需敲掉重貼，拆
         除及重貼磁磚費用152,000元，磁磚費用34,076元。
      3、南方松施工方式錯誤，致無法修改，共78,000元。
      4、外牆壁專補修未完工，颱風來臨造成室內嚴重淹水，
         致房間內家具損害不能使用，外牆修補及鷹架8,500元
         ，家具189,000元。
      以上重大瑕疵修補金額共計691,576元。
（六）綜上，爰聲明：被告應給付原告969,026元；願供擔保請
      准宣告假執行。
二、被告則以：
（一）原告起訴主張依民法第184條侵權行為請求損害賠償，自
      應對其受損害之事實及損害之多寡負舉證之責。
（二）兩造確於92年7月10日訂立工程承攬契約，總工程款為
      1,350,000元，施工進行中原告又追加施作工程費為
      119,560元，此為兩造所不爭執，既然原告自認有追加工
      程款，此足以證明原告對於設計圖並非全盤接受，而是有
      所變更，亦足以證明被告係依原告指示變更設計因而得追
      加工程款。
（三）兩造工程契約，並無約定完工日期，惟原告於訴狀第一項
      稱：「並雙方口頭約定工程須在92年8月20日前完工」，
      然在第二項又稱：「並口頭告知須在92年8月20日前完工
      」，此已相互矛盾，又稱：「92年8月26日確認92年8月1
      日至92年8月25日間施工工程無誤，再付300,000元下期工
      程款」，此足以證明原告所稱92年8月20日前完工之約顯
      然不實在。
（四）原告92年10月17日收回系爭房屋鑰匙，此亦為兩造所不爭
      之事實，致被告無法進入屋內繼續施工，則被告施工期間
      僅3個月又17天，且係在雙方合約期間內，應無損害賠償
      問題。
（五）至於施工地點係原告家中，原告隨時都可進出，且夜間被
      告未在現場，原告所稱遺失馬桶2個、冷氣1台是否屬實，
      亦應負舉證之責；退步言，縱使遺失屬實，又係遭何人所
      竊？均屬事實不明，賠償金額又係如何確定？今原告未釋
      明前，遽向被告請求損害賠償，應為無理由。
（六）至於原告所稱重大瑕疵部分，被告亦否認之，蓋本件係因
      原告將系爭裝修之房門鑰匙收回致使被告無法進入室內繼
      續施工，致工程未能完工而交屋，故原告另行雇工修繕之
      瑕疵自不得向被告請求損害賠償。另施工程費1,469,560
      元，原告僅給付900,000元，被告已另案起訴請求給付工
      程款。
（七）爰聲明：原告之訴及假執行之聲請均駁回；如受不利判決
      ，願供擔保請准宣告免為假執行。
三、本件兩造不爭執事項：
（一）兩造於92年7月10日訂立工程承攬契約，由被告承攬原告
      所有系爭房屋之室內裝潢工程，當時約定工程款為
      1,350,000元，後來追加119,560元。
（二）原告於92年10月17日收回系爭房屋鑰匙。
（三）原告已給付被告定金900,000元。
四、本院得心證之理由：
（一）按因故意或過失，不法侵害他人之權利者，負損害賠償責
      任，民法第184條第1項前段定有明文。是侵權行為所發生
      之損害賠償請求權，以有故意或過失不法侵害他人權利為
      其成立要件，若其行為並無不法，或其行為並無故意或過
      失，即無賠償之可言。本件原告主張，工程遲延之責任歸
      屬於被告，依法得請求92年10月17日至93年10月16日1年
      間之損害賠償包括租金、車庫支出、油費及施工費等，然
      縱被告有何工程遲延之情事，亦屬債務不履行之範疇，非
      有何不法行為，與侵權行為尚無干涉，原告本於侵權行為
      之法律關係，請求被告給付此部分之損失共252,450元，
      於法無據，不應准許。
（二）又原告主張依兩造訂立室內裝修契約第4條：施工期間乙
      方（即被告）須保持屋內原有設施之完整，如有損毀應負
      修繕，不得異議。爰依規定請求：1、物品遺失：ＴＯＴ
      Ｏ一體成形馬桶2個約6,000元、日立微電腦冷氣1台約
      15,000元。2、物品損壞：浴室拉門大理石門檻（擅自打
      洞）約4,000元等語。經查，兩造於92年7月10日所訂立之
      室內裝修契約書，第4條約定：施工期間乙方（即被告）
      須保持屋內原有設施之完整，如有損毀應負修繕，不得有
      異議。此有原告提出之上開契約書附卷可稽，且原告並提
      出雙方往來之存證信函，均為被告所不爭，堪信為真實。
      次查，被告於覆原告92年11月6日嘉義市○○路郵局第669
      號存證信函說明二、中載明：「馬桶部分雖有指示，但本
      公司曾告知拆卸不能保證完整，台端業已同意，並於拆卸
      後告知馬桶已損害須丟棄。冷氣部分本公司是代為找人清
      洗，如有誤裝漏裝，本公司願賠償。」是原告所主張其所
      遺失之物品，馬桶部分為被告於拆卸過程中損壞，冷氣部
      分則為被告送洗而未裝回，此均為被告所自承，被告復未
      能證明原告就馬桶部分曾同意免除其施作之瑕疵擔保責任
      ，是原告就其所有之ＴＯＴＯ一體成形馬桶2個及日立微
      電腦冷氣1台，請求21,000元，於法有據，自應准許。另
      原告主張浴室拉門大理石門檻遭被告損毀一情，則為被告
      所否認，原告亦無法提出任何證據以實其說，是原告請求
      被告就此部分應給付4,000元，為無理由，自應駁回。
（三）次按，承攬人完成之工作，應使其具備約定之品質，及無
      減少或滅失其價值，或不適於通常或約定使用之瑕疵，民
      法第492條定有明文。本件原告主張被告所完成之工作有
      以下之瑕疵，爰分述如下：
   1、被告未拆除舊有的天花板及壁紙，又將新的天花板釘上，
      而造成全場天花板呈＃字型部分：查被告於其預算書中臚
      列第1份第22項「三樓牆、主臥室天花板拆除清運15,000
      元」、第2份第12項「壁紙處理27,000」，是兩造就舊有
      壁紙及三樓牆、天花板應已約定拆除，且本件經嘉義市室
      內設計裝修商業同業公會鑑定結果，認第6項「主臥天花
      板兩邊高度確實不一」、「天花板內未上漆」，第15項「
      三樓休閒室天花板未施工完畢」等，此有上開鑑定報告書
      1 份附卷可稽，並有原告提出之照片4幀在卷足憑，是應
      認被告就三樓牆、主臥室天花板及壁紙施作部分有瑕疵。
      原告雖主張全場天花板均存有上開瑕疵，然兩造既僅就上
      開部分約定清除舊有天花板及壁紙，其他部分援用舊有部
      分施作之結果縱有瑕疵，是否能歸責於被告，已有可疑，
      且原告就其他天花板亦存瑕疵部分亦未提出任何證據以實
      其說，自無可採。
   2、浴室洗手檯下未貼磁磚，致全部磁磚需敲掉重貼部分：上
      開鑑定報告就第20項泥工部分浴室全部鑑定結果，僅認「
      照常理判斷應留排水孔，圖說未標示，若需增添需配合原
      來施工時一起作」，未就磁磚部分鑑定，而據原告提出之
      現場照片，僅顯示洗手檯下未貼磁磚，亦無法顯示全部磁
      磚有均需敲掉重貼之必要，應認此部分為排水孔及未貼磁
      磚部分部分存有瑕疵。
   3、南方松施工方式錯誤，致無法修改，共78,000元部分：據
      原告提出之南方松施作照片10幀顯示，系爭木板均以鐵釘
      固定，並有鐵釘突出之情形，與設計圖「浴室側剖詳圖」
      所載明之南方松應為「活動式」施作工法顯然不符，並有
      原告提出之設計圖1份在卷可考，此部分應認有瑕疵。
   4、外牆壁磚補修未完工，颱風來臨造成室內嚴重淹水，致房
      間內家具損害不能使用部分：外牆壁磚補修未完工為被告
      所不爭（詳見本院95年7月27日言詞辯論筆錄），然家具
      因而損壞部分縱屬真實，亦係承攬人之損害賠償責任範圍
      ，與是否屬承攬人施作之瑕疵無涉。
（四）復按，承攬人之工作有瑕疵者，須定作人定相當期限請求
      承攬人修補，承攬人如不於期限內修補時，定作人始得自
      行修補，請求承攬人償還修補必要費用，或解除契約或請
      求減少報酬；民法第493條、492條定有明文。本件原告於
      92年11月6日即以嘉義市○○路郵局第669號存證信函通知
      被告於函到7日內進行改善，此有上開存證信函附卷可稽
      ，而被告嗣後並未修補等情，均為兩造所不爭；被告雖辯
      稱：原告並未將房屋鑰匙交予被告，無法施作云云，然查
      原告前將鑰匙交付其所委任之律師事務所，通知被告前往
      領取，被告並未前往一節，為被告所不爭，是應認原告已
      盡其協力義務，被告所辯委無足採。是應認原告已定相當
      期限請求被告修補，被告並未於期限內修補，原告自得自
      行修補，並請求被告償還修補之必要費用。
（五）系爭天花板及壁紙存有瑕疵，已如上述，然原告就其自行
      修補之費用，僅提出林金章空間設計工程之估價單，概述
      「拆除清運95,000」及「舊壁面天花板上漆135,000」，
      均為全場施作之價格，然兩造僅就三樓牆、主臥室天花板
      及壁紙約定清除，有上開被告預算書可考，是應認此部分
      原告自行修補之費用，拆除部分以原預算書之「三樓牆、
      主臥室天花板拆除清運15,000元」、「壁紙處理27,000
      」為必要，重新油漆部分則以鑑定書內所載坪數即主臥室
      天花板5.5坪、三樓休閒室6坪計算，林金章空間設計工程
      估價單每坪油漆單價450元計算，11.5坪合計5,175元，是
      拆除部分及重新油漆部分共計47,175元為適當。
（六）系爭浴室洗手檯存有其下未貼磁磚及未預留排水孔之瑕疵
      ，如前所述，原告雖提出林金章空間設計工程之估價單，
      載明「泥作補修152,000」及磁磚費用34,076元，有晉仕
      企業有限公司客戶對帳單1紙在卷可稽，然此為浴室全部
      面積之施作費用，本院認僅洗手檯下未貼磁磚及預留排水
      孔部分僅以部分施作修補已足，不以全部拆除重作為必要
      ，是此部分之修補費用以全部浴室費用之1/4計算為合理
      ，即46,519元（152000+34076/4=46519）。
（七）系爭南方松施作費用部分，據被告之預算書載明為78,000
      元，此為兩造所不爭，而此部分具有瑕疵無法使用，已如
      上述，是原告自得請求減少報酬，系爭承攬報酬總價為
      135萬元，原告已給付90萬元，此為被告所自承，是南方
      松78,000元部分原告可據以請求減少之報酬，依已給付之
      報酬比例計算之，為52,000元（900000/0000000X78000＝
      52000，元以下四捨五入）。
（八）系爭外牆壁磚補修之費用，據被告預算書載明為「外牆
      壁磚修補清洗7,000元」及「鷹架8,500元」，且此部分未
      完工，為兩造所不爭，是原告就此自得據以請求減少報酬
      ，共計15,500元。
（九）綜上所述，原告依兩造室內裝修契約第4條約定所得請求
      物品遺失之費用21,000元、依民法第492條及第493條請求
      自行修補之費用及減少報酬金額161,194元，共計182,194
      元，及自起訴狀繕本送達翌日即94年9月27日起至清償日
      止，按年息5％計算之利息部分，為有理由，應予准許，
      超過部分，即屬無據，應予駁回。
五、本件原告勝訴部分，原告陳明願供擔保請准宣告假執行，經
    核於法均無不合，爰分別酌定相當之擔保金額宣告之；至原
    告敗訴部分，其假執行之聲請，因訴之駁回而失所附麗，不
    予准許。
六、本件因事證已臻明確，兩造其餘攻擊、防禦方法及所為之立
    證，與判決之結果不生若何影響，無庸再逐一予以論究，合
    併敘明。
七、據上論結，本件原告之訴為一部有理由，一部無理由，依民
    事訴訟法第79條、第390條第2項、第392條，判決如主文。
中    華    民    國    95    年    8     月    10    日
                  民事第一庭法  官  陳俞婷
以上正本係照原本作成。
如對本判決上訴須於判決送達後20日內向本院提出上訴狀。
中    華    民    國    95    年    8     月    18    日
                            書記官  林美足


司法院資訊處製作；財團法人民間司法改革基金會備份。
